【裁判字號】    99,裁,2102
【裁判日期】    990916
【裁判案由】    商標註冊
【裁判全文】
最  高  行  政  法  院  裁  定
                                      99年度裁字第2102號
上  訴  人  英屬維京群島商‧壹蘋果網絡有限公司（ATNEXT
            LIMITED）
代  表  人  甲○○○○○○○ ○○ ○○○○○○○○○○○
訴訟代理人  劉法正  律師
            楊祺雄  律師
被 上訴 人  經濟部智慧財產局
代  表  人  王美花
上列當事人間商標註冊事件，上訴人對於中華民國99年6月24日
智慧財產法院99年度行商訴字第58號判決，提起上訴，本院裁定
如下：
    主  文
上訴駁回。
上訴審訴訟費用由上訴人負擔。
    理  由
一、按對於高等行政法院判決之上訴，非以其違背法令為理由，
    不得為之，行政訴訟法第242條定有明文。依同法第243條第
    1項規定，判決不適用法規或適用不當者，為違背法令；而
    判決有同條第2項所列各款情形之一者，為當然違背法令。
    是當事人對於高等行政法院判決上訴，如依行政訴訟法第24
    3條第1項規定，以高等行政法院判決有不適用法規或適用不
    當為理由時，其上訴狀或理由書應有具體之指摘，並揭示該
    法規之條項或其內容；若係成文法以外之法則，應揭示該法
    則之旨趣，倘為司法院解釋或本院之判例，則應揭示該判解
    之字號或其內容。如以行政訴訟法第243條第2項所列各款情
    形為理由時，其上訴狀或理由書，應揭示合於該條項各款之
    事實。上訴狀或理由書如未依此項方法表明者，即難認為已
    對高等行政法院判決之如何違背法令有具體之指摘，其上訴
    自難認為合法。
二、上訴人前於民國97年6月30日以「NMA NEXT MEDIA ANIMA-
    TION ﹠Device」商標，指定使用於商標法施行細則第13條
    所定商品及服務分類表第42類之「電腦動畫之製作、電腦動
    畫之設計、電腦繪圖…」等服務，向被上訴人申請註冊，同
    時聲明圖樣上之「NEXT MEDIA ANIMATION」不在專用之列（
    下稱系爭商標，如原判決附圖一所示）。經被上訴人編為申
    請第097030799號商標申請案，審查後核認上訴人就系爭商
    標圖樣中之「NEXT MEDIA ANIMATION」聲明不專用部分，固
    符合商標法第19條規定，惟系爭商標主要部分分別與據以核
    駁之註冊第191226號「MNA The Management of New Arts」
    （下稱據以核駁商標一，如原判決附圖二所示）、第113544
    1號「MNA」商標（下稱據以核駁商標二，如原判決附圖三所
    示）構成近似，復均指定使用於電腦動畫之製作、電腦動畫
    之設計、電腦繪圖等同一或類似服務，有致相關消費者產生
    混淆誤認之虞，乃以98年10月12日商標核駁第318221號審定
    書為核駁之處分。上訴人不服，循序提起行政訴訟。案經原
    審以：系爭商標圖樣係以英文字母「A」字予以擬人化，雙
    腳呈跑步狀，再結合外文「NMA」、「NEXT MEDIA ANIMA-
    TION」而成，而「NEXT MEDIA ANIMATION」為說明性文字，
    是系爭商標提供給消費者辨識服務之提供來源，自然落在擬
    人化的圖形及外文「NMA」上面，其擬人化「Ａ」圖形的設
    計雖極富動感，在視覺的感官上也較為豐富，然當消費者以
    口頭或電話訂貨時，甚或業者以收音機或電視作為廣告時，
    擬人化「Ａ」圖形並無法判讀，整體商標中僅有外文「NMA
    」部分同時提供了消費者選購時所依賴的視覺辨識或交易唱
    呼時所憑藉的聽覺判斷，應屬本件系爭商標最主要的部分。
    據以核駁商標一、據以核駁商標二皆以單純外文「MNA」作
    為辨識之主體，與系爭商標相較，咸以「N」、「M」、「A
    」等3個英文字母排列而成「NMA」或「MNA」，雖然「NMA」
    或「MNA」在順序上稍有不同，但考量「N」、「M」的字形
    相似且讀音混同，消費者極易在實際購買時產生極相彷彿的
    印象外，在交易唱呼時的聽覺反應亦有可能發生混淆，而誤
    認服務來自同一來源或雖不相同但有關聯之來源，應屬近似
    之商標。上訴人雖一再主張二商標非屬構成近似云云，惟所
    述核無足採。次查，系爭商標係指定使用於「電腦動畫之製
    作；電腦動畫之設計；電腦繪圖；電腦程式設計、電腦軟體
    設計、電腦軟體更新、電腦軟體維護、電腦軟體租賃、電腦
    軟體設計諮詢顧問、電腦系統分析、電腦系統設計、電腦軟
    體安裝、電腦程式複製、電腦程式規劃；電腦資料處理、電
    腦資料復原、影像數位化轉換處理、將實體資料或文件轉換
    成電子媒體、電子程式及資料之資料轉換(非實體性轉換)；
    圖像藝術設計」等服務，據以核駁商標一、二分別指定使用
    於「各種書刊之編輯，電腦動畫之製作、設計，鋼琴調音服
    務，視聽器材設備工程之規劃設計，舞台設計」、「各種書
    刊之編輯、包裝設計、電腦繪圖、鋼琴調音服務、視聽器材
    設備工程之規劃設計」，為相同或高度類似之服務，依一般
    社會通念及市場交易情形，一般消費者極有可能誤認前述商
    標之服務為同一來源之系列服務，或者誤認前述商標之使用
    人間存在關係企業、授權關係、加盟關係或其他類似關係，
    而產生混淆誤認情事，至上訴人聲明「NEXT MEDIA ANIMA-
    TION」不專用部分，並不影響本件商標構成近似與否之判斷
    。本件衡酌二商標構成近似及指定使用服務構成同一或類似
    等因素，相關消費者仍有可能誤認二商標之商品為同一來源
    之系列服務，或者誤認二商標之使用人間存在關係企業、授
    權關係、加盟關係或其他類似關係，而產生混淆誤認之虞，
    自有商標法第23條第1項第13款規定之適用等由，據以駁回
    上訴人之訴。
三、本件上訴人對於原審判決提起上訴，主張：（一）原審判斷
    商標是否近似時僅以「讀音」比對為重，且就讀音方面亦僅
    就系爭商標之「NMA」及據以核駁商標之「MNA」的部分判斷
    ，即驟認讀音混同。而實際上，系爭商標之外文「NEXT ME-
    DIA ANIMATION」與據以核駁商標一之外文「The Manage-
    ment of New Arts」雖均已聲明不專用，但仍構成商標之一
    部分，依經濟部93年4月28日經授智字第0932003035-0號令
    訂定發布之「混淆誤認之虞審查基準」第5.2.12點之規定，
    於判斷商標之讀音時，仍應納入考量，是原審適用前述審查
    基準第5.2.5點及第5.2.12點等規定之適法性殊有可議。（
    二）相關消費者如僅割裂觀察系爭商標之「NMA」及據以核
    駁商標之「MNA」，根本無從知悉該商標所欲傳達之觀念。
    豈料原審完全無視於系爭商標與據以核駁商標之「觀念」差
    異，故其適用前述審查基準第5.2.5點規定之不當甚明。（
    三）原審忽視經特殊設計之外文「A」於視覺辨識上始為系
    爭商標之主要部分，亦無視系爭商標與據以核駁商標「整體
    外觀」之重大差異，原審此等適用前揭審查基準第5.2.6.3
    點及第5.2.3點等規定不當。（四）系爭商標指定使用之服
    務均涉及專業性及視覺設計之服務，服務內容及文案均須由
    業者與消費者多次討論後始正式簽約確認，實不存在原審所
    謂「由消費者以口頭或電話訂貨」之交易習慣。是以，相關
    消費者於尋求前開服務時，進行外觀觀察的場合必然遠多於
    連貫唱呼的場合，原審稱系爭商標之主要識別部分應由聽覺
    辨識，實與一般消費習慣及經驗法則不合等語，雖以該判決
    違背法令為由，惟查原判決已敘明其得心證之理由甚詳，業
    如前述，上訴意旨猶以原審摒棄不採之事由，加以爭執，係
    就原審取捨證據、認定事實之職權行使，指摘其為不當，並
    就原審已論斷者，泛言未論斷，或就原審所為論斷，泛言其
    論斷矛盾，而非具體說明其有何不適用法規或適用法規不當
    之情形，並揭示該法規之條項或其內容，及合於行政訴訟法
    第243條第2項所列各款之事實，難認對該判決之如何違背法
    令已有具體之指摘。依首開規定及說明，應認其上訴為不合
    法。
四、據上論結，本件上訴為不合法。依智慧財產案件審理法第1
    條、行政訴訟法第249條第1項前段、第104條、民事訴訟法
    第95條、第78條，裁定如主文。
中    華    民    國    99    年    9     月    16    日
                    最高行政法院第七庭
                        審判長法官  藍  獻  林
                              法官  廖  宏  明
                              法官  張  瓊  文
                              法官  姜  素  娥
                              法官  林  文  舟

以  上  正  本  證  明  與  原  本  無  異
中    華    民    國    99    年    9     月    17    日
                              書記官  彭  秀  玲

司法院資訊處製作；財團法人民間司法改革基金會備份。
